臺灣臺南地方法院柳營簡易庭民事判決
111年度營簡字第400號
原      告  蔡宜蓁  

訴訟代理人  陳豐識  
被      告  黃建勳  

上列當事人間請求侵權行為損害賠償事件，原告就本院111年度
簡字第788號傷害等案件提起附帶民事訴訟，經本院刑事庭以111
年度簡附民字第44號裁定移送前來，本院柳營簡易庭於民國111
年8月9日言詞辯論終結，判決如下：
    主  文
一、被告應給付原告新臺幣32,120元，及自民國111年4月12日起
    至清償日止，按週年利率百分之5計算之利息。
二、原告其餘之訴駁回。
三、訴訟費用由被告負擔3分之1，其餘由原告負擔。
四、本判決原告勝訴部分得假執行。
五、原告其餘假執行之聲請駁回。
    事實及理由
一、原告起訴主張：
　㈠兩造於民國110年12月14日(原告刑事附帶民事訴訟起訴狀誤
    載為100年12月14日)上午7時55分許，在臺南市○○區○○街000
    號旁路口(下稱系爭地點)發生行車糾紛，被告乃搶奪原告之
    手機丟擲在地，妨害原告持用手機之權利，並徒手毆打原告
    之左臉，持續追打原告，致原告受有左臉挫傷腫痛、頭痛、
    流鼻血、暈眩、疑腦震盪後症候群(下稱系爭A傷害)、欲吐
    、容易疲勞(下稱系爭B傷害)等傷害，原告因以手抵擋被告
    之傷害行為，致原告之左手亦受有腫脹傷害(下稱系爭C傷害
    )。
  ㈡原告因被告上開行為受有系爭A、B、C傷害，而受有下列損害
    ，爰依侵權行為法律關係請求被告負損害賠償責任：
  ⒈醫療費用新臺幣(下同)2,120元。
  ⒉精神慰撫金100,000元。
  ㈢並聲明：
  ⒈被告應給付原告102,120元，及自起訴狀繕本送達翌日起至清
    償日止，按週年利率百分之5計算之利息。
　⒉原告願供擔保，請准宣告假執行。
二、被告則以：被告因患有精神疾病，並領有身心障礙證明，被
    告非故意對原告為傷害行為，且被告並未搶奪原告之手機。
    並聲明：原告之訴駁回。
三、得心證之理由：
  ㈠對於兩造於上開時間在系爭地點發生行車糾紛，被告而對原
    告為上開傷害行為，致原告受有系爭A傷害等情，業據原告
    提出與其所述相符之衛生福利部新營醫院診斷證明書、奇美
    醫療財團法人柳營奇美醫院(下稱奇美醫院)診斷證明書等件
    為證，並經本院調閱本院111年度簡字第788號(下稱系爭刑
    事案件)刑事卷宗核閱無訛，且為兩造所不爭執，堪信為真
    實。至於原告主張其因被告之傷害行為亦受有系爭B、C傷害
    等語，惟此部分未經原告舉證以實其說，無從認定原告確因
    被告之傷害行為而受有系爭B、C傷害，原告此部分主張，尚
    難採憑。
  ㈡被告雖抗辯未搶奪原告之手機等語。惟查，被告於系爭刑事
    案件偵查中訊問時稱：我當時病症發作，我有摔他的手機和
    打他巴掌等語。足見被告已自承其於上開時、地搶奪原告手
    機，上開事實，堪予認定。被告上開所辯，並不足採。
　㈢因故意或過失，不法侵害他人之權利者，負損害賠償責任；
    不法侵害他人之身體或健康者，對於被害人因此喪失或減少
    勞動能力或增加生活上之需要時，應負損害賠償責任；不法
    侵害他人之身體、健康、名譽、自由、信用、隱私、貞操，
    或不法侵害其他人格法益而情節重大者，被害人雖非財產上
    之損害，亦得請求賠償相當之金額，民法第184條第1項前段
    、第193條第1項、第195條第1項前段分別定有明文。經查，
    被告於上開時、地對原告為傷害及搶奪行為，業經本院認定
    如前，被告之行為乃故意侵害原告之身體權、健康權，並妨
    害原告使用手機之權利，而侵害原告之自由權，依上開說明
    ，被告自應對原告負損害賠償之責。
  ㈣被告抗辯其罹有精神疾病，於事發時病症發作，其非故意對
    原告為傷害、搶奪行為等語。惟查，被告自96年起，經診斷
    患有雙相情緒障礙症、雙相情感疾患(躁型)，於100年11月1
    4日經鑑定其身心障礙等級為輕度，並因患有情感性精神疾
    病之重大傷病而得免除自行部分負擔等情，雖有被告提出之
    奇美醫院診斷證明書、太和醫院診斷書、衛生福利部嘉南療
    養院出院病歷摘要、中華民國身心障礙證明、重大傷病免自
    行部分負擔證明卡等件可證，然無從據此率爾認定被告於上
    揭時、地對原告為傷害及搶奪行為時有因精神障礙而致不能
    、顯著減低辨識行為違法，或欠缺、顯著減低依其辨識而行
    為之能力。此外，被告復未提出其他證據證明其為上開行為
    時有何因精神障礙無法或顯著降低辨識其行為違法或依其辨
    識而行為之能力，尚無從為有利於被告之認定，難認被告前
    開所為非出於侵權行為之故意。被告上開所辯，並無足採。
  ㈤茲就原告請求賠償項目及金額審酌如下：
  ⒈醫療費用2,120元：
　  原告為治療系爭A傷害支出醫療費用2,120元，有衛生福利部
    新營醫院醫療費用收據、奇美醫院收據等件可憑，此係回復
    原告身體健康權之必要支出，依民法第193條第1項規定，原
    告此部分請求為有理由，應予准許。
  ⒉精神慰撫金100,000元：
　　慰藉金之賠償須以人格權遭遇侵害，使精神上受有痛苦為必
    要，其核給之標準固與財產上損害之計算不同，然非不可斟
    酌雙方身分資力與加害程度，及其他各種情形核定相當之數
    額。查原告因被告之傷害行為受有系爭A傷害，其使用手機
    之自由亦因被告之搶奪行為而受侵害，原告精神上自受有相
    當之痛苦，是原告請求被告賠償精神慰撫金，洵屬有據。又
    原告為五專畢業，目前從事護理工作，110年度所得為296,5
    06元，名下財產價值合計為0元；被告為國小畢業，目前已
    退休無業，110年度所得為0元，名下財產價值合計為0元等
    情，有本院審判筆錄、兩造稅務電子閘門財產所得調件明細
    表等件附卷為憑。是本院斟酌兩造之身分、地位、教育程度
    、經濟狀況、事件發生之起因等一切情狀，認原告請求被告
    賠償精神慰撫金以30,000元為適當，逾此部分之請求，尚嫌
    過高，不應准許。
  ⒊綜上，原告所受損害金額為32,120元(醫療費用2,120元＋精神
    慰撫金30,000元＝32,120元)。
四、給付無確定期限者，債務人於債權人得請求給付時，經其催
    告而未為給付，自受催告時起，負遲延責任。其經債權人起
    訴而送達訴狀，或依督促程序送達支付命令，或為其他相類
    之行為者，與催告有同一之效力；遲延之債務，以支付金錢
    為標的者，債權人得請求依法定利率計算之遲延利息；應付
    利息之債務，其利率未經約定，亦無法律可據者，週年利率
    為百分之5，民法第229條第2項、第233條第1項前段及第203
    條分別定有明文。原告請求被告給付32,120元，屬未定有期
    限之給付，則被告受原告催告而未為給付時，即負遲延責任
    ，而原告之刑事附帶民事訴訟起訴狀繕本係於111年4月1日
    寄存送達被告，於111年4月11日生送達之效力。因此，原告
    請求被告給付自111年4月12日起至清償日止，按週年利率百
    分之5計算之法定遲延利息，為有理由，應予准許。
五、綜上所述，原告依侵權行為法律關係請求被告給付如主文第
    1項所示之金額、利息，為有理由，應予准許，逾此部分之
    請求，則無理由，應予駁回。又本件係屬民事訴訟法第427
    條第1項簡易訴訟事件所為被告部分敗訴之判決，依同法第3
    89條第1項第3款規定，就原告勝訴部分，應依職權宣告假執
    行，就原告敗訴部分，其假執行之聲請已失所附麗，應併予
    駁回。原告陳明勝訴部分願供擔保聲請宣告假執行，僅係促
    使本院職權之發動，並無准駁之必要，附此敘明。
六、本件為刑事附帶民事訴訟，而由本院刑事庭移送民事庭，依
    刑事訴訟法第504條第2項之規定，免納裁判費，且至本件言
    詞辯論終結時，亦未發生其他訴訟費用支出，故無從確定訴
    訟費用之數額。惟本院依民事訴訟法第79條規定，仍應諭知
    訴訟費用之負擔，以備將來如有訴訟費用發生時，得以確定
    其數額，併予敘明。
七、據上論結，本件原告之訴為一部有理由，一部無理由，依民
    事訴訟法第436條第2項、第79條、第389條第1項第3款，判
    決如主文。
中　　華　　民　　國　　111 　年　　8 　　月　　23　　日
                  臺灣臺南地方法院柳營簡易庭
                              法  官  陳協奇
以上正本係照原本作成。
被告如不服本判決，應於送達後20日內，向本院提出上訴狀並表明上訴理由，如於本判決宣示後送達前提起上訴者，應於判決送達後20日內補提上訴理由書（須附繕本）。如委任律師提起上訴者，應一併繳納上訴審裁判費。　　　　　　　　　　　　　　
中　　華　　民　　國　　111 　年　　8 　　月　　24　　日
　　　　　　　　　　　　　　　書記官  洪季杏